【裁判字號】    98,交聲,163
【裁判日期】    981117
【裁判案由】    違反道路交通管理處罰條例聲明異議
【裁判全文】
臺灣臺東地方法院交通事件裁定
                         98年度交聲字第161、162、163號
異  議  人  甲○○
被異議人    交通部公路總局高雄區監理所臺東監理站
上列異議人即受處分人因違反道路交通管理處罰條例案件，對於
交通部公路總局臺東監理站於民國98年9月22日分別以東監違裁
字第裁81-CV0000000、81-CV0000000、81-CG0000000號裁決處分
，聲明異議，本院裁定如下：
    主  文
異議均駁回。
    理  由
一、原處分意旨略以：異議人即受處分人甲○○（下稱異議人）
    ，分別於民國98年4月17日14時37分、98年2月18日10時54分
    、97年10月27日14時53分，駕駛其所有車號6361-FK自用一
    般小客車，經過臺北縣泰山鄉○○路與泰林路口、臺北縣板
    橋市○○路與文聖街口時，因二次駕駛行經有燈光號誌管制
    之交岔路口闖紅燈，及一次任意跨越兩條車道行駛，經警逕
    行開單舉發，原處分機關遂於98年9月22日，依違反道路交
    通管理處罰條例第53條第1項、第45條，分別以東監違裁字
    第裁81-CV00 00000、81-CV0000000、81-CG0000000號裁決
    ，裁處罰鍰新臺幣（下同）4,500元、5,400元、1,800元，
    並記違規點數3點、3點、1點之處分。
二、聲明異議意旨略以：異議人並未收到本件違反道路交通管理
    事件舉發通知單（下稱舉發通知單），致無法依通知繳交罰
    鍰，並非異議人不願意去繳罰鍰，而是不知道尚有罰單未繳
    ，監理單位裁定異議人須繳最高額罰鍰，顯感不公，爰依法
    聲明異議云云。
三、按汽車駕駛人駕駛汽車，應遵守道路交通標誌、標線、號誌
    之指示，道路交通安全規則第90條前段定有明文。而汽車駕
    駛人，駕車行經有燈光號誌管制之交岔路口闖紅燈者，處1,
    800元以上5,400元以下罰鍰，並記違規點數3點；按汽車駕
    駛人，爭道行駛有任意跨越兩條車道行駛者，處600元以上
    1,800元以下罰鍰，並記違規點數1點，道路交通管理處罰條
    例第53條第1項、第45條第12款、第63條第1項第1、3款分別
    定有明文。次按汽車駕駛人之行為有經以科學儀器取得證據
    資料證明其行為違規者，當場不能或不宜攔截製單舉發者，
    得逕行舉發；逕行舉發，應記明車輛牌照號碼、車型等可資
    辨明之資料，以汽車所有人為被通知人製單舉發。逕行舉發
    ，應記明車輛牌照號碼、車型等可資辨明之資料，以汽車所
    有人為被通知人製單舉發，同法第7條之2第1項第7款、第4
    項亦有明文。再按違反道路交通管理處罰條例之行為人，於
    接獲違反道路交通管理事件舉發通知單後，未依規定自動繳
    納罰鍰或未依規定到案聽候裁決，亦或不服舉發事實，而未
    於15日內，向處罰機關陳述意見者，處罰機關得依違反道路
    交通管理事件統一裁罰基準及處理細則第44條第1項之規定
    ，依該處理細則第2條所定附件之統一裁罰標準表，對行為
    人逕行裁決，道路交通管理處罰條例第9條第1項亦有明文。
    而駕駛人因交通違規事件，經監理站依道路交通管理處罰條
    例裁處罰鍰之裁決書，其性質係屬於處理違反「道路交通管
    理」事件之行政文書，尚未達法院依道路交通案件處理辦法
    第2條第1款所稱之「聲明異議之案件」之交通案件之程度，
    自不適用道路交通管理處罰條例第89條前段所指之法院受理
    「交通事件」準用刑事訴訟法之規定；從而，有關裁決書送
    達之程序，自應依違反道路交通管理事件統一裁罰基準及處
    理細則第5條之規定，即適用行政程序法有關文書送達之規
    定。末按行政程序法第74條第1項規定「送達，不能依前二
    條規定為之者，得將文書寄存送達地之地方自治或警察機關
    ，並作送達通知書兩份，一份黏貼於應受送達人住居所、事
    務所、營業所或其就業處所門首，另一份交由鄰居轉交或置
    於該送達處所信箱或其他適當位置，以為送達。」亦即依行
    政程序法第74條第1項規定所為之寄存送達，並未準用民事
    訴訟法第138條第2項規定，自應於寄存送達當日即生送達之
    效力（臺灣高等法院暨所屬法院97年法律座談會刑事類提案
    第42號研討結果參照）。
四、經查：
（一）異議人於前揭時、地，駕駛前揭車輛，因駕駛行經有燈光
    號誌管制之交岔路口闖紅燈2次、任意跨越兩條車道行駛1次
    等違規事實，經舉發並裁決等情，為異議人所不爭執，是以
    異議人上開交通違規之事實，足堪認定。
（二）異議人辯稱：伊因從未收到任何舉發通知單，指摘原處分
    機關依行車執照地址寄發後，因無法送達退回，另為寄存送
    達，其裁定最高額罰鍰之處分顯有不公云云。惟按汽車所有
    人名稱、住址等如有變更，應向公路監理機關辦理登記，此
    觀道路交通安全規則第23條第1項之規定甚明。查本件異議
    人所有之上開自用小客車登記之車籍地址為臺東縣臺東市○
    ○路161號，該址同為異議人之戶籍地址，直至98年10月19
    日本院查詢前仍為異議人之戶籍登記地，此有其個人基本資
    料查詢結果在卷足稽，是以本件異議人違規之舉發通知單，
    依前開車籍地址對異議人為郵寄送達，於法並無不合。
（三）(1)上開北縣警交字第CV0000000號舉發通知單應到案日期
      為98年3月29日前，經查臺北縣政府警察局以郵局寄送方
      式，將舉發通知單送達異議人之戶籍地即臺東縣臺東市○
      ○路161號，因未會晤本人亦無受領文書之同居人、受雇
      人或應受送達處所接受郵件人員，已於98年3月2日，將上
      揭舉發通知單寄存於該縣市○○路郵局，並作送達通知書
      二份，一份黏貼於應受送達人門首，另一份置於受送達處
      所信箱或適當位置以為送達。有臺北縣警察局送達證書影
      本在卷可稽。(2)上開北縣警交字第CV0000000號舉發通知
      單應到案日期為98年6月5日前，經臺北縣政府警察局以郵
      局寄送方式，將舉發通知單送達異議人之戶籍地即臺東縣
      臺東市○○路161號，因未會晤本人亦無受領文書之同居
      人、受雇人或應受送達處所接受郵件人員，已於98年5 月
      8日，將上揭舉發通知單寄存於該縣市○○路郵局，並作
      送達通知書二份，一份黏貼於應受送達人門首，另一份置
      於受送達處所信箱或適當位置以為送達。有臺北縣警察局
      送達證書影本在卷可稽。(3)上開北縣警交字第CG000000 0
      號舉發通知單應到案日期為97年12月4日前，經臺北縣政
      府警察局以郵局寄送方式，將舉發通知單送達異議人之戶
      籍地即臺東縣臺東市○○路161號，因未會晤本人亦無受
      領文書之同居人、受雇人或應受送達處所接受郵件人員，
      已於97年11月6日，將上揭舉發通知單寄存於該縣市○○
      路郵局，並作送達通知書二份，一份黏貼於應受送達人門
      首，另一份置於受送達處所信箱或適當位置以為送達。有
      臺北縣警察局送達證書影本在卷可稽。依上開說明，該三
      份舉發通知應於寄存送達當日即生送達效力，受處分人未
      曾前往領取上開舉發通知單，並不影響前因寄存送達而生
      合法送達之效力。異議人顯係因可歸責於己之自身因素，
      致未接獲違規舉發通知單，原舉發機關以寄存送達方式送
      達舉發通知單即無不當。
（四）綜上，(1)上開北縣警交字第CV0000000號舉發通知單既於
      98年3月2日合法送達；(2)北縣警交字第CV0000000號舉發
      通知單，已於98年5月8日合法送達；(3)北縣警交字第CG00
      00000號舉發通知單，已於97年11月6日合法送達。
（五）從而，(1)就北縣警交字第CV0000000號舉發通知單而言，
      應到案日為98年3月29日前，而異議人遲至98年7月24日始
      到案，已逾應到案日60日以上，故監理單位依違反道路交
      通管理事件統一裁罰基準表處罰鍰5,400元，及依道路交
      通管理處罰條例第63條第1項第3款記違規點數3點，並無
      不妥。(2)上開北縣警交字第CV0000000號舉發通知單既已
      於98年5月8日合法送達，應到案日為98年6月5日前，而異
      議人遲至98年7月24日始到案，已逾應到案日30日以上60
      日以內，故監理單位依違反道路交通管理事件統一裁罰基
      準表處罰鍰4,500元，及依道路交通管理處罰條例第63條
      第1項第3款記違規點數3點，並無不妥。(3)上開北縣警交
      字第CG0000000號舉發通知單，已於97年11月6日合法送達
      ，應到案日為97年12月4日前，而異議人遲至98年7月24日
      始到案，已逾應到案日60日以上，故監理單位依違反道路
      交通管理事件統一裁罰基準表處罰鍰1,800元，及依道路
      交通管理處罰條例第63條第1項第1款記違規點數1點，並
      無不妥。
（六）茲異議人既未按址居住，復未陳報變更地址，則原舉發機
      關依址依法寄存送達，異議人逾期仍未到案，原舉發機關
      乃移送予原處分機關逕行裁決，核其送達程序均為合法，
      原處分機關依法裁決，並裁處異議人共11,700元之罰鍰、
      並記違規點數共7點之處分並無違誤。受處分人仍執前詞
      聲明異議，為無理由，應予駁回。
五、據上論斷，應依道路交通管理處罰條例第87條第2項，道路
    交通案件處理辦法第19條，裁定如主文。
中    華    民    國    98    年    11    月    17    日
                      交通法庭  法  官  陳義忠
以上正本證明與原本無異。
如不服本裁定，應於裁定送達後5日內向本院提出抗告狀（須附
繕本）。
「切勿逕送上級法院」
                                書記官  王希文
中    華    民    國    98    年    11    月    17    日


司法院資訊處製作；財團法人民間司法改革基金會備份。
